【裁判字號】    91,交易,738
【裁判日期】    920217
【裁判案由】    業務過失傷害
【裁判全文】
臺灣高雄地方法院刑事判決                        九十一年度交易字第七三八號
    公  訴  人  臺灣高雄地方法院檢察署檢察官
    被      告  甲○○  男  二.
右列被告因業務過失傷害案件，經檢察官提起公訴（九十一年度調偵字第六二七號）
，本院判決如左：
    主    文
甲○○從事業務之人，因業務上之過失傷害人致重傷，處有期徒刑陸月，如易科罰金
，以參佰元折算壹日。
    事    實
一、甲○○領有機車駕駛執照，是負責運送汽車材料到各訂貨地點之業務員，騎乘機
    車則係其附隨業務。於民國九十一年三月二十五日中午十二時零五分許，騎乘平
    日送貨用之車牌號碼ＸＹＶ─七三五號重型機車，沿高雄市○○○路北往南方向
    行駛欲返回公司，於民族一路與十全路交岔路口以南約十點七公尺處之民族一路
    南向慢車道前，本應注意(一)行車速度，應依標誌之規定，無標誌者，在設有快慢
    車道分隔線之車道上，時速不得超過四十公里(二)汽車駕駛人應注意車前狀況，並
    隨時採取必要之安全措施；且依當時之天候晴朗、有日間自然光線、市區道路○
    路、柏油路面乾燥、無缺陷，依其智識、能力，並無不能注意之情事，竟疏於注
    意，貿然以時速超過三十公里之速度行駛，且未注意車前狀況，適有行人乙○○
    在設有劃分島禁止穿越道路之路段，違規未遵守行人穿越馬路應走行人穿越道之
    規定，欲由西往東行走穿越民族一路至對向人行道，俟甲○○見乙○○穿越馬路
    已行走至其駕駛車輛前方時，已煞閃不及而撞擊之，甲○○所騎乘機車之右後照
    鏡勾到乙○○之左手臂，致乙○○摔倒而受有頭部外傷併顱內骨骨折、顱內出血
    等傷害，經手術治療後，目前仍意識不清為昏迷指數八分（ＧＣＳ：Ｅ二Ｖ二Ｍ
    四）之重傷害；又甲○○於肇事後，於犯罪未被發覺前，向據報前往現場處理之
    警員主動承認肇事自首而願接受裁判。
二、案經被害人乙○○之妻吳木耳告訴由高雄市警察局三民第一分局報請臺灣高雄地
    方法院檢察署檢察官偵查起訴。
    理    由
一、訊據被告甲○○對於右揭時、地騎機車欲返回公司時，發生車禍撞擊正在穿越道
    路之被害人乙○○，致乙○○受有重傷之事實於警訊及偵審中坦承不諱，核與告
    訴人林吳本耳指訴之情節相符，並有道路交通事故調查報告表、交通事故談話紀
    錄表、事故現場照片七幀及高雄醫學院附設中和醫院診斷證明書乙份等資料附卷
    可稽。雖另辯稱：當時路邊停車格都有停車，乙○○是從車與車的中間走出來，
    我沒有看到乙○○。我是車子的後照鏡勾道乙○○，當時我的時速應該是四、五
    十，伊是閃避不及才撞上云云。經查：
  (一)按行車速度，應依標誌之規定，無標誌者，在設有快慢車道分隔線之車道上，時
    速不得超過四十公里；汽車駕駛人應注意車前狀況，並隨時採取必要之安全措施
    ，道路交通安全規則第九十三條第一項第二款、第九十四條第三項分別定有明文
    。被告既考領有駕駛執照，屬合格駕駛人，對於上開規定理應知之甚詳，駕車時
    自應注意上述規定並確實遵守之。且依當時客觀情形天候晴、日間、柏油路面乾
    燥無缺陷、無障礙物等情，此有道路交通事故調查報告表一紙附於警卷可證，依
    被告當時之狀況、智識、能力，顯無不能注意之情事，被告自應注意在市區○○
    道路上行駛，時速不得超過三十公里，及應注意車前狀況，並隨時採取必要之安
    全措施為是。
  (二)本件交通事故肇事路段在民族一路與十全路交岔路口以南約十點七公尺處之民族
    一路南向機慢車道上，路段中央有劃分島，肇事前被告沿民族一路由北往南方向
    行駛，被害人在民族路上，與十全路口距十點七公尺處欲穿越道路至東側人行道
    上，車禍發生後，被害人送醫移動，惟被害人留有拖鞋，右腳拖鞋在快慢車道分
    隔島西側邊緣處，左腳鞋距快慢車分隔島西側邊緣線一點四公尺，二腳鞋間距一
    公尺，另肇事機車前輪南向快慢車分隔西側邊線一點０公尺，機車刮地痕起點距
    南向快慢車分隔西側邊線一點七公尺，刮地痕長二點七公尺，被害人拖鞋距刮地
    痕起點七點一公尺，本路段慢車道有七公尺長等情，業經證人即現場處理警員楊
    啟忠到庭證稱屬實，並有道路交通事故調查報告表一份及肇事現場照片七幀附卷
    可稽。是本件肇事地點路邊雖有停車格劃分停車位有路邊停車之情形，惟觀前開
    道路交通事故調查報告表及肇事現場照片，應可認本件肇事地點是在靠近快慢車
    道分隔島邊線一點四公尺處左右，顯見被害人雖自路邊停車中間走出欲穿越馬路
    ，惟其遭撞擊時已距路邊停車線至少二公尺遠，是被告辯稱係受路邊停車影響而
    未見被害人走出云云，顯不可採；是綜合被告之行車方向、路線和被害人遭撞擊
    點、刮痕相關位置及被害人受傷部位等情形觀之，亦足證被告行經上開路段，有
    疏未注意車前狀況，至為明確。又查，被告於警、偵訊中分別供承：當時我的車
    速是四、五十公里，伊看見已閃避不及等語明確（見交通事故談話紀錄表及本院
    訊問筆錄），顯見被告當時以超過速限四十公里急速行經肇事現場，且疏於注意
    車前狀況，撞及被害人，應可認定。
  (三)綜上各節，被告於右揭時、地駕車本應注意上開規定，且依當時情形，又無不能
    注意之情形，竟疏未注意，以超過速限之時速四、五十公里車速行駛於慢車道上
    ，適被害人違規未遵守行人穿越馬路應走行人穿越道之規定，在設有劃分島禁止
    穿越道路之路段違規穿越馬路，致被告機車右側後照鏡勾到被害人之左手臂，被
    害人因而摔倒而受有頭部外傷併顱內骨骨折、顱內出血等傷害，有高雄醫學大學
    附設中和紀念醫院病歷表影本八紙在卷可證。其有過失至明。本件經送高雄市政
    府建設局車輛行車事故鑑定委員會鑑定結果，亦認：「被害人未依規定行走人行
    道，為肇事主因；被告超速行駛即未注意車前狀況，為肇事次因」，有上開鑑定
    委員會九十一年十二月十二日高市車鑑字第０九一０００六０七七號函暨所附件
    定意見書在卷足憑，是被告之過失行為與被害人之傷害結果間，顯有相當因果關
    係。雖被害人行經前開路段違規穿越馬路，亦疏未注意車前狀況，然仍不能因被
    害人之過失，而解免被告之罪責，附此敘明。本件事證明確，被告過失犯行，洵
    堪認定。
（四）再按，刑法第十條第四項第六款規定，其他於身體或健康，有重大不治或難治
      之傷害，為重傷之一種。所謂於身體或健康有重大不治或難治之傷害，係指傷
      害重大，其傷害之結果，對於身體健康確有終身不治或難治而言（最高法院八
      十年度台上字第五八二六號判決參照）。而被害人乙○○確因本件車禍受有重
      傷害，迄今無法言語、行動全身癱瘓形同植物人，業經告訴人指訴甚詳，復經
      乙○○送醫就診之高雄醫學大學附設中和紀念醫院函覆稱：乙○○因頭部外傷
      併發腦出血，雖經手術治療，意識仍不清，昏迷指數八分（GCS：E二V二M四）
      臥床，確屬重傷，有（九一）高醫附秘字第二五０六號函文及所附乙○○病歷
      表乙份等資料在卷可憑，顯見被害人已因本件車禍事故達到重大不治之傷害。
      綜上各節，足認被告過失駕駛行為，核與被害人之受重傷間，具有相當因果關
      係，事證明確，被告過失致重傷害犯行，堪以認定，應予依法論科。
三、按刑法上所謂之業務，係指以反覆同種類之行為為目的之社會活動而言，申言之
    ，係指個人基於其社會地位繼續反覆所執行之事務，其主要部分之業務固不待論
    ，即為完成主要業務所附隨之準備工作與輔助事務，亦應包括在內。本件被告職
    業是負責駕駛上開肇事機車載貨至訂貨各地廠商之業務員，屬個人基於其社會生
    活上之地位而反覆執行事務，揆諸前揭說明，被告為從事駕駛業務之人，因之，
    本於此地位之駕車行為，應認其係業務之範圍，故被告騎乘機車，致告訴人受有
    如事實欄所示之傷害，核渠所為，係犯刑法第二百八十四條第二項後段從事業務
    之人，因業務上之過失傷害人致重傷罪。被告於肇事後犯罪未被發覺前，及委託
    路人以電話報警處理，並向到場處理之警員坦承肇事，並接受調查及裁判，業據
    證人即警員楊啟忠證述在卷，並有交通事故現場談話紀錄表影本乙紙可按，係對
    於未經發覺之罪自首而接受裁判，應依刑法第六十二條前段之規定減輕其刑。爰
    審酌被告以駕駛為其附隨業務之人，自應負有高度之注意義務，竟未注意車前狀
    況，就本件道路交通事故之發生，顯有過失，且迄今尚未與告訴人達成和解，而
    被害人就本件道路交通事故之發生亦與有過失，及念其犯後坦承犯行態度良好等
    一切情狀，酌情量處如主文所示之刑，並諭知易科罰金之折算標準，以資懲戒。
據上論斷，應依刑事訴訟法第二百九十九條第一項前段，刑法第二百八十四條第二項
後段、第四十一條第一項、第六十二條前段，罰金罰鍰提高標準條例第一條前段、第
二條，判決如主文。
中    華    民     國       九十二      年         二      月     十七  日
                                    臺灣高雄地方法院刑事第一庭
                                        法  官  陳  銘  珠
右正本證明與原本無異。
如不服本判決，應於判決送達後十日內，向本院提出上訴狀。
                                        書記官  謝  群  育
中    華    民     國       九十二      年         二      月     十七  日


司法院資訊處製作；財團法人民間司法改革基金會備份。
